臺灣臺北地方法院民事判決
　　　　　　　　　　　　　　　　  111年度北簡字第10949號
原      告  朱家鴻  
訴訟代理人  趙政揚律師
被      告  廿一世紀資融股份有限公司


法定代理人  周以明  

訴訟代理人  陳勝義  

上列當事人間確認本票債權不存在事件，於中華民國111年9月29
日言詞辯論終結，本院判決如下：
    主    文
確認被告持有如附表所示之本票，對原告之本票債權不存在。
訴訟費用新臺幣壹仟元由被告負擔。
    事實及理由
壹、程序方面：
一、被告經合法通知，無正當理由不到場，爰依原告之聲請，准
    由其一造辯論而為判決。
二、按確認法律關係之訴，非原告有即受確認判決之法律上利益
    者，不得提起之；確認證書真偽或為法律關係基礎事實存否
    之訴，亦同，民事訴訟法第247條第1項定有明文。所謂即受
    確認判決之法律上利益，係指法律關係之存否不明確，原告
    主觀上認其在法律上之地位有不安之狀態存在，且此種不安
    之狀態，能以確認判決將之除去者而言，若縱經法院判決確
    認，亦不能除去其不安之狀態者，即難認有受確認判決之法
    律上利益。查本件被告持發票人為原告如附表所示之本票（
    下稱系爭本票）向本院聲請本票裁定，經本院以110年度司
    票字第3437號裁定（下稱系爭本票裁定，原證3）准予強制
    執行確定，嗣後被告更據以對原告聲請強制執行。惟原告未
    曾簽立系爭本票，系爭本票既由被告持有且行使票據權利，
    而原告否認被告就系爭本票之債權，兩造就系爭本票債權存
    否顯已發生爭執，如不訴請確認，原告在私法上之地位將有
    受侵害之危險，則原告提起本件確認本票債權不存在之訴，
    即有確認之法律上利益，合先敘明。　　
貳、實體方面：
一、原告主張：
  ㈠被告持系爭本票聲請本票裁定經裁定准予強制執行確定，惟
    原告不認識被告，未曾向被告借款，亦無替訴外人劉芃礎(
    原名劉志元)擔保債務之情事，更未曾自被告收受任何款項
    ，是原告並無與訴外人劉芃礎(原名劉志元)共同簽發系爭本
    票予被告之情事，系爭本票關於原告簽發部分應屬偽造，系
    爭本票債權自不存在。
　㈡並聲明：確認被告持有如附表所示之本票，對原告之本票債
    權不存在。　
二、被告對於上開事實，經於相當時期受合法之通知，而未於言
    詞辯論期日到場爭執或提出書狀答辯，惟其曾陳稱：
　㈠相信當時被告有照會。
　㈡並聲明：原告之訴駁回。
三、得心證之理由：
　㈠按當事人主張有利於己之事實者，就其事實有舉證之責任，
    民事訴訟法第277條前段定有明文，是民事訴訟如係由原主
    張權利者，應先由原告負舉證之責，若原告先不能舉證，以
    證實自己主張之事實為真實，則被告就其抗辯事實即令不能
    舉證，或其所舉證據尚有疵累，亦應駁回原告之請求（最高
    法院17年上字第917號判例意旨參照）。又事實有常態與變
    態之分，其主張常態事實者無庸負舉證責任，反之，主張變
    態事實者，則須就其所主張之事實負舉證責任（最高法院86
    年度台上字第891號判決意旨參照）。
　㈡次按「詎上訴人於準備程序終結後、111年8月23日言詞辯論
    期日前之111年8月15日，方具狀請求本院囑託臺大醫院就上
    情為補充鑑定（本院卷2第346頁），顯乃逾時提出，非不可
    歸責於上訴人，且妨礙本件訴訟之終結，揆諸前開說明，自
    無調查之必要。」、「系爭房屋應有越界占用系爭74地號土
    地，而得據此提出上開民法第796條之1規定之抗辯，乃被告
    及至111年7月29日始具狀提出上開民法第796條之1規定之防
    禦方法，顯有重大過失，倘本院依被告上開防禦方法續為調
    查、審理，勢必延滯本件訴訟之進行而有礙訴訟之終結，是
    被告乃重大過失逾時提出上揭防禦方法，有礙訴訟終結，且
    無不能期待被告及時提出上揭防禦方法而顯失公平之情事，
    依法不應准許其提出，故本院就前述逾時提出之防禦方法應
    不予審酌」，臺灣高等法院110年度上字第318號民事判決意
    旨、臺灣基隆地方法院基隆簡易庭111年度基簡字第36號民
    事判決意旨可資參酌。
　㈢又按「當事人意圖延滯訴訟，或因重大過失，逾時始行提出
    攻擊或防禦方法，有礙訴訟之終結者，法院得駁回之。攻擊
    或防禦方法之意旨不明瞭，經命其敘明而不為必要之敘明者
    ，亦同。」民事訴訟法第196條第2項定有明文、「簡易訴訟
    程序事件，法院應以一次期日辯論終結為原則。」，民事訴
    訟法第433條之1定有明文。從而，如被告對本院命補正事項
    如因重大過失，逾時始行提出攻擊或防禦方法，有礙訴訟之
    終結者，因簡易案件以一次期日辯論終結為原則，法院自得
    以其逾時提出駁回其聲請或提出之證據或證據方法。被告抗
    辯本件本票有原因關係，依舉證責任分配之原則，應對其有
    利之事實即原因關係確實存在負舉證責任。
　㈣然本院業於111年8月2日以函件對被告闡明「…被告…，並於11
    1年8月23日前(以法院收文章）為準，說明系爭本票之原因
    關係及提出相關金流之證明，如未提出或逾期提出之證據及
    證據方法本院將不予審酌。…」（本院卷第39頁），惟被告1
    11年8月4日收受該函（本院卷第43頁），於111年8月8日雖
    補正一份分期付款申請書暨約定書，然而直至111年9月29日
    言詞辯論終結時，雖提出「分期付款申請書暨約定書」其上
    之記載可形式上認定原告之擔任連帶保證人，但究其實質之
    情況為何？諸如訴外人劉芃礎(原名劉志元)究竟是否購買系
    爭精品一批(本院卷第61頁)、被告是否給予劉芃礎(原名劉
    志元)融資、原告是否擔任連帶保證人、係在何時、何地簽
    約、有無照會等與系爭本票之原因關係為何並提出相關金流
    之證明，原告亦表示不同意被告逾期提出(本院卷第74頁第1
    7行)，依前揭㈠㈡㈢所述，並參酌民事訴訟法第345條
　　「當事人無正當理由不從提出文書之命者，法院得審酌情形
    認他造關於該文書之主張或依該文書應證之事實為真實。」
    之法理，應認為自認為被告所提「分期付款申請書暨約定書
    」上面所記載之事實不能證明，則系爭本票是否為原告所簽
    自有疑義，應以原告主張之事實為真實。
四、綜上，原告提起本訴確認被告持有如附表所示之本票，對原
    告之本票債權不存在，為有理由，予以准許。
五、本件事證已臻明確，兩造其餘攻擊防禦方法與判決之結果不
    生影響，爰不一一贅論，併此敘明。　
六、本件訴訟費用額，依後附計算書確定如主文所示金額。
中　　華　　民　　國　　111 　年　　10　　月　　27　　日
                      臺北簡易庭  法  官  趙子榮
以上正本證明與原本無異。
如不服本判決，須以違背法令為理由，於判決送達後20日內向本
庭提出上訴狀（應按他造當事人之人數附繕本）；如委任律師提
起上訴者，應一併繳納上訴審裁判費。
中　　華　　民　　國　　111 　年　　10　　月　　27　　日
                                  書記官  陳怡安
計   算   書：
項        目             金   額（新臺幣）    備    註
第一審裁判費             1000元
合        計             1000元 

附表：